【裁判字號】    89,交自,29
【裁判日期】    900814
【裁判案由】    過失傷害
【裁判全文】
臺灣高雄地方法院刑事判決                          八十九年度交自字第二九號
    自  訴  人  丙○○
    自訴代理人  紀錦隆律師
    被      告  丁○○
右列被告因過失傷害案件，經自訴人提起自訴，甲○判決如左：
    主  文
陳邇嬴無罪。
    理  由
一、自訴意旨係以：被告陳邇嬴於民國八十九年九月二十三日，騎乘ＧＧ三—八七五
    號機車號，沿高雄市○○區○○路由西往東方向騎乘，本應注意汽車行駛時，駕
    駛人應注意車前狀況，並隨時採取必要之安全措施，在已劃分快慢車道之道路，
    重型機器腳踏車市依標誌或標線之規定行駛，無標誌或標線者，得在快慢車道行
    駛，但在快車道行駛時，除左轉彎外，應行駛於最外車道，又汽車交會時，會車
    相互之間隔不得少於半公尺，當時適有被害人即自訴人之子乙○○騎乘ΖＩＮ—
    九二八號機車亦沿憲政路由東往西方向騎乘，騎乘至憲正路一二六號巷口時，因
    建有一台計程車違規迴轉，被害人乙○○即稍向左即快車道閃避，然因被告陳邇
    嬴因略有飲酒又徹夜未眠，致注意力不集中，且未依規定行駛在快車道之最外側
    車道，復於兩車交會時未保持安全間隔及未隨時注意車前狀況，而高速衝撞被害
    人乙○○，致被害人乙○○人車失控跌倒後昏迷不醒，並受有腦挫傷、左眼瞼撕
    裂傷、四肢多處擦傷、左膝挫傷並左脛骨平台骨骨折、左膝後十字韌帶、及內側
    韌帶斷裂之傷害，因認被告陳邇嬴涉有過失傷害或過失致重傷害之罪嫌。
二、按犯罪事實應依證據認定之，無證據不得推定其犯罪事實；又不能證明被告犯罪
    者，應諭知無罪之判決，刑事訟訴法第一百五十四條、第三百零一條第一項分別
    定有明文。又刑法第二百八十四條第一項前段過失傷害罪係以行為人有應注意、
    能注意、而未注意之過失，其過失行為與被害人受傷結果之發生並有相當因果關
    係為成立要件。次按認定不利於被告之事實，須依積極證據，苟積極證據不足為
    不利於被告事實之認定時，即應為有利於被告之認定，更不必有何有利之證據；
    又告訴人之告訴，係以使被告受刑事訴追為目的，是其陳述是否與事實相符，仍
    應調查其他證據以資審認；且被害人之陳述如無瑕疪，就其他方面調查又與事實
    相符，固足採為科刑之基礎，倘其陳述尚有瑕疪，則在未究明前，遽採為論罪科
    刑之根據，即難認為適法；再按所謂信賴原則，指行為人在社會生活中，於從事
    某種具有危險性之特定行為時，如無特別情事，在可信賴被害者或其他第三人亦
    會相互配合，謹慎採取適當行動，以避免發生危險之適當場合，倘因被害者或其
    他第三人之不適當行動，而發生事故造成損害之結果時，該行為人不負過失責任
    。依此一原則，汽車駕駛人應可信賴參與交通行為之對方，亦將同時為必要之注
    意，相互為遵守交通秩序之適當行為，而無考慮對方將會有違反交通規則之不當
    行為之義務。故汽車駕駛人如已遵守交通規則且為必要之注意，縱有死傷結果之
    發生，其行為仍難認有過失可言，最高法院三十年上字第八一六號判例、五十二
    年臺上字第一三○○號判例、六十一年臺上字第三○九九號判例，及八十八年度
    台上字第一八五二號判例均可資參照。
三、本件自訴意旨認被告陳邇嬴涉有前揭過失傷害犯行，無非係以被害人乙○○個人
    之指述及卷附自訴人於邱綜合醫院、重仁骨科醫院及高雄市立民生醫院所開立之
    診斷證明書三紙，為其論據。惟訊據被告陳邇嬴雖坦承於上開時、地騎乘前述車
    號之重型機車與被害人乙○○所騎乘之機車發生撞及事故，被害人並因之倒地受
    傷之事實不諱，惟堅決否認有何過失傷害之犯行，辯稱：伊於事故當天係騎乘在
    憲政路往大順陸橋方向，在伊前方並與伊同方向有一台計程車要迴轉，待計程車
    迴轉之後即見到被害人所騎乘之機車已逆向在伊車道前面，因伊看到時已經很近
    了，僅距離約一、二公尺，伊已來不及閃避才以伊所騎乘機車之車頭撞上被害人
    所騎乘機車之車頭等語。
四、 經查︰
  （一）被害人於甲○調查中陳稱︰伊當天係騎乘在憲政路往凱旋路方向騎乘，因突
        然有一台計程車要迴轉，伊即往左邊閃開等語（見甲○九十年二月二十一日
        訊問筆錄），足認被告所陳伊前方有一台計程車要迴轉，於迴轉後見到被害
        人騎乘機車過來之情堪以認定。又證人即至事故現場處理之員警陳信吾到庭
        結証稱︰被害人所騎乘的機車是倒在憲政路東向之車道上，而憲政路西向車
        道上並無任何機車倒地之刮地痕，事故現場有一些散落物是散在被害人之機
        車旁邊，而兩車之車輛受損處均是車頭處受損，而被害人所騎乘之機車左側
        踏板區雖有受損，該損害造成之原因應是機車滑倒後才造成的，並不是撞及
        所造成的等語（同前開期日訊問筆錄）。復據車禍事故發生後高雄市政府警
        察局交通大隊第五分隊員警志事故現場所測繪之事故現場圖及所拍攝之事故
        現場與車損照片四幀所呈︰
    １、有關本件車禍事故地點及肇事後兩車之位置︰
        係在高雄市○○區○○路一二六巷前之由西往東之車道上，被害人所騎乘之
        機車於撞及後倒在憲政路由西向東之快車道上，車頭朝西略偏西南，車尾朝
        東略偏東北，前輪之輪緣距離憲政路一二六巷口東側路緣延伸線三點二公尺
        另距離憲政路上東向快、慢車道之分道線約一點二公尺，及距離中心分向線
        約二點二公尺，而後車輪之輪緣距離路中心行車分向線約零點九公尺，而被
        告所騎乘之機車於肇事後雖經移動架起，惟據事故現場留有一條長約一公尺
        之刮地痕，騎走向與車道平行，西端距離憲政路一二六巷口東側路線之延伸
        線約四點三公尺，東端距離憲政路東向快、慢車道分道線約一點二公尺，該
        條刮地痕之終端約止於被告所騎乘機車架起之支架著地處。
    ２、有關事故現場之散落物︰
        接近東西向快車道之行車分向線上掉落有一頂被害人之安全帽，且該安全帽
        旁有一攤血跡，被害人所騎乘機車之腳踏墊脫落於憲政路東向車道上接近於
        路中心之行車分向線處，且被害人所騎乘機車左側車身包付之塑膠片掉落在
        被害人機車倒地之車身後排氣管處，被害人所騎乘之機車倒地處接近坐墊處
        有一攤飲料噴灑的痕跡，而飲料盛裝杯則掉落在車頭近右側機車把手附近。
    ３、有關車損之部位︰
        被告所騎乘機車於撞及後車頭前飾板之卡損鬆脫及中央燈殼破裂掉落，而被
        害人所騎乘之機車則係腳踏板左側破裂，車身左側之包覆塑膠片斷裂脫落。
    ４、綜上，從被害人受傷之部位與其所騎乘機車之受損處、機車倒地位置，及被
        告所騎乘機車倒地後所留有一條與車道平行走向之刮地痕之位置，足認被害
        人係左腿脛骨、左膝與被告所騎乘機車車頭前飾板左側處發生碰撞，且被告
        左上半身與被害人左上半身於發生碰觸後，被害人所騎乘之機車往右前側傾
        倒，且被害人亦往後摔出，至其頭部在路中心線附近碰觸地面而留下一攤血
        跡，被害人所騎乘之機車倒地後其機車無明顯滑動，僅車尾呈逆時針方向旋
        轉約五十度，且並未留下任何刮地痕，堪認被害人當時在繞過前面欲迴轉之
        計程車時之車速並不快，並無如被害人所稱當時之車速約有每小時三十至四
        十公里，並足認被告與被害人所騎乘之機車碰撞之位置是在憲政路東向之車
        道上，距路邊邊線之橫向距離約一至一點五公尺處，是被害人陳稱尚未過路
        中心線處及遭被告撞及顯與前開事證不符，亦即被告當時係在憲政路東向之
        車道上直行，而被害人則為閃避前方對向車道上迴轉之計程車之時逆向行駛
        進入對向車道，於見被告所騎乘之機車駛近而欲往右閃，但仍因閃避不及而
        與被告所騎乘之機車發生碰撞，致生本件車禍事故之過程堪以認定。
五、按汽車行駛時，駕駛人應注意車前狀況，並隨時採取必要之安全措施；又汽車在
    雙向二車道行駛時，在劃有分向限制線之路段，不得駛入來車之車道內，道路交
    通安全規則第九十四條第三項及第九十七條第二款分別定有明文，被害人依法騎
    車，對於前開規定應知之甚明，且依當時之天候晴朗，有充足之日間自然光線、
    路面乾燥、無缺陷、亦無障礙物，且視據良好之情狀下，並無任何不能注意之情
    事，有前開道路交通事故調查報告表載述甚明，依上開之說明，本件車禍事故之
    發生係因被害人騎乘機車在見前方有對向車道之計程車正迴轉時，竟未充分注意
    車前之人、車動態，而採取減速讓該計程車先行通過，或往右側路邊閃避，竟直
    接逆向駛入對向車道（即被告所騎乘之車道內）欲繞過，而與正常騎乘之被告所
    騎之機車發生碰撞，是被告信賴被害人應遵守上開充分注意車前狀況及不得駛入
    來車車道之相關規定，而向前騎乘，詎被害人卻違反前開規定，冒然侵入被告所
    騎乘車道內，且因事出突然，致被告不及預見及防範，被害人對此次車禍應負全
    部責任，依上揭說明，被告則無何過失可言。另本件車禍事故經送請鑑定、覆議
    及送請中央警察大學再次鑑定結果，均為相同之認定，此分別有高雄市政府建設
    局車輛行車事故鑑定委員會於八十九年十一月三十日，以八九高市車鑑字第七二
    六九號函所檢附之鑑定意見書、高雄市車輛行車事故覆議鑑定委員會於九十年二
    月五日，以九十高覆字第五０七號函及中央警察大學九十年六月十八日，以（九
    十）校科字第九０一五二五號所檢附之鑑定報告書各一分在卷可資參佐。從而，
    被告所為即與刑法第二百八十四條第一項前段過失傷害之成立要件有間。
六、雖被告於甲○調查時自承，伊於下班時在店裡有飲用二杯啤酒，惟肇事後經警測
    試其呼氣中之酒精濃度為每公升僅為零點零二毫克，有酒精測試單一紙附卷可稽
    ，然據醫學研究顯示，須呼氣中之酒精濃度達每公升零點二五毫克時，行為人始
    會有輕度協調功能降低之狀態，是被告雖飲酒但服用甚少，尚不因之影響其駕駛
    行為。又被告復自承伊上班時間是晚上九點到翌日早上六點，下午則返家睡覺，
    是被告之作息雖與一般人相反，但被告有其自己之生理習慣，亦並不因之徹夜未
    眠而影響駕駛，是尚不因之遽為不利於被告之認定，附此說明。此外，復查無其
    他積極事證足資證明被告有何過失傷害之犯行，不能證明被告犯罪，自應依法為
    其無罪判決之諭知。
據上論斷，應依刑事訴訟法第三百四十三條、第三百零一條第一項，判決如主文。
中      華      民      國    九十      年      八      月     十四     日
                        臺灣高雄地方法院交通法庭
                            法  官  程克琳
右正本證明與原本無異。
如不服本判決，應於判決送達後十日內，向甲○提出上訴狀。
                            書記官  梁瑜玲
中    華    民    國      九十      年      八      月      十四      日


司法院資訊處製作；財團法人民間司法改革基金會備份。
